臺灣高等法院臺中分院民事裁定　　　九十一年度家抗字第七０號
　　　抗　告　人　甲○○
　　　　　　　　　乙○○
右抗告人因聲請收養認可事件，對於中華民國九十一年二月二十七日臺灣臺中地方法
院九十年度養聲字第四○五號所為裁定提起抗告，本院裁定如左：
      主      文
原裁定廢棄。
認可抗告人甲○○於中華民國九十年十一月十四日收養抗告人乙○○為養子。
聲請及抗告程序費用均由抗告人負擔。
      理      由
一、抗告意旨略以：原裁定意旨以民法第一千零七十九條第五項第三款之成年人被收
    養時，依其情形，足認收養於其本生父母不利者，法院應不予認可。而以本件被
    收養人乙○○為成年人，其生父丁○○不同意本件收養及擔心將來無人扶養，被
    收養人乙○○被收養後，對丁○○負扶養義務之人數即由二人變成一人，及該一
    應負扶養義務人陳優億目前工作收入每月二萬五千元，足認本件收養於其本生父
    母不利云云，而駁回聲請。惟按成年人被收養時，依其情形，足認收養於其本生
    父母不利者，所謂依其情形，係法院依事實斟酌一切情事，認為成年子女之被收
    養，對本生父母造成不利而言，非指法院得任意以主觀臆測或將來尚未發生之事
    實為判斷依據，認其情形可能對本生父母造成不利，而不予認可。經查抗告人即
    被收養人乙○○生父丁○○現年五十四歲，身體健朗，生活優裕不虞匱乏，日前
    尚與外籍女子謝珍妮再婚  (見證一)，婚姻生活幸福美滿，加以丁○○並稱：伊
    只擔心「將來」無人扶養等語，益證丁○○根本無應受扶養之必要。又其生母張
    美珠於民國  (下同)七十九年十一月十九日與丁○○協議離婚時，因丁○○樂於
    四海為家，根本無法照顧所生長子陳優億及次子乙○○等二人，且依八十五年民
    法修正前之規定，兩願離婚後，關於子女之監護，由夫任之等規定，當時乃由娘
    家家人共同籌款，以給付丁○○新台幣三十萬元，始約定就所生陳優億及乙○○
    等二人之監護由其生母張美珠任之  (見證二)，而陳優億及乙○○等二人自其父
    母離婚後，均由其生母張美珠及其娘家家人共同照顧撫育，其間丁○○未曾負擔
    任何扶養費用，甚且十餘年來對於陳優億及乙○○等二人亦未曾要求或有任何之
    會面交往。目前生母張美珠任職行政院衛生署台中醫院，亦無需由被收養人乙○
    ○照顧及扶養，且在本件收養認可事件中，希望次子乙○○能由抗告人甲○○收
    養。是本件收養認可事件對被收養人本生父母而言，目前均未有需受照顧、扶養
    之情形。次查被收養人乙○○現就讀修平技術學院一年級  (見證三)，在學期間
    學費及生活費用之支出均相當可觀，雖於每日下課後晚間及假日，經常馬不停蹄
    趕往臨時打工處所「特麗屋Ｂ＆Ｑ」賺取學費及生活費，以減輕生母張美珠支付
    上開學費及生活費之負擔，惟在生活方面仍需他人給予必要支援，目前仍持續由
    生母張美珠及共同生活家人提供照顧，對於該直系親屬間應互負扶養之責任而言
    ，被收養人乙○○本人根本尚無提供扶養之可能。原裁定未深究丁○○是否有應
    受扶養之必要及乙○○有無提供扶養之可能，即以主觀臆測或將來尚未發生之負
    扶養義務人數即由二人變成一人等情形，認本件收養於其生父不利，不免失之粗
    率。至於被收養人乙○○之兄長陳優億現單身未婚，現任職矽品精密工業股份有
    限公司，目前每月薪資約四萬元  (見證四)，姑不論丁○○尚無應受扶養之必要
    及乙○○無提供扶養之可能，縱被收養人乙○○為收養人甲○○收養後，對於生
    父丁○○負扶養義務之人數由二人變成一人，於丁○○應受扶養之權利範圍尚難
    認有何不利，原裁定竟斤斤以二減一之推算方式為認定對本生父不利與否之依據
    ，自有適用法規錯誤之違法。綜上，本件收養認可事件，除對被收養人之生父丁
    ○○無任何不利之情形外，被收養人於本件收養後，尚可由收養人甲○○提供照
    料，而能專心向學，並請參酌被收養人生母張美珠希望次子乙○○能由收養人甲
    ○○收養之情，爰請廢棄原裁定，更為適法之裁定等語。
二、按養子女自收養關係終止時起，回復其本姓，並回復其與本生父母之關係。又成
    年人被收養時，依其情形，足認收養於其本生父母不利者，法院應不予認可，民
　　法第一千零八十三條、第一千零七十九條第五項第三款固分別定有明文。惟所謂
　　「依其情形，足認收養於其本生父母不利之者」，應斟酌被收養人之父母因出養
　　子女，可能造成其受扶養、照顧之權利被剝奪，而有無法維持生活或乏人照顧之
　　虞等一切事實，依客觀情形認定之。是以，必依客觀情形，足認被收養人之出養
　　，確對其本生父母有造成不利之情形，法院始得不予裁定認可收養。經查，本件
　　抗告人即被收養人乙○○係於七十年二月十一日生，其與抗告人即收養人甲○○
　　於九十年十一月十四日訂立書面收養契約時，已年滿二十歲，為成年人，其生母
    張美珠固同意本件之收養，而其生父丁○○到庭陳述則以「本件乙○○出養對其
　　不利，伊只有乙○○及陳優億二個兒子，伊擔心將來無人扶養」等語，不同意本
　　件收養。惟查丁○○為三十七年九月二十三日生，現年僅五十四歲，復於九十一
　　年一月十六日與外籍女子謝珍妮再婚，有卷附其戶籍謄本可稽，足見其身體健朗
　　，尚無須子女照顧；且丁○○就目前有何不能維持生活而無謀生能力等情，並未
　　提出證明，是尚無具體事實證明本件收養將對其造成不利之情形；況丁○○目前
    任職於證人丙○○所屬之公司，並派往中國大陸擔任監工、日薪為新台幣二千元
    ，此經證人丙○○在本院供述甚明，是丁○○目前之經濟實力頗豐並無應受扶養
　　之必要。且除被收養人乙○○外，丁○○尚有一子陳優億，現任職於矽品精密工
　　業股份有限公司，每月薪資約新台幣四萬元，此有其提出之員工所得明細表在卷
　　可按，且陳優億於原審法院明白表示願意將來單獨扶養父母丁○○及張美珠 (參
　　見原審九十一年二月五日訊問筆錄) ，則丁○○亦無將來無人扶養之虞。從而，
　　被收養人乙○○之母既已同意出養，且依客觀情形認定，本件收養對被收養人乙
　　○○之本生父丁○○並無何不利之情形，即無首揭民法規定不得認可收養之情形
　　可言。原審以被收養人乙○○之出養有致其父丁○○將來負擔扶養義務人數由二
　　人變一人，對其有不利情形，而裁定駁回認可收養之聲請，尚有未洽，抗告意旨
　　求予廢棄，為有理由，爰將原裁定廢棄，並裁定認可本件收養。
三、據上論結：本件抗告為有理由，依非訟事件法第二十八條、第八條第一項、第十
　　條、民事訴訟法第四百九十二條第二項、第八十五條第一項前段裁定如主文。
中　　　華　　　民　　　國　　九十一　　年　　　六　　　月　　二十四　　日
~B1民事第五庭審判長法　官　陳滿賢
~B2　　　　　　　　法　官　邱森樟
~B3　　　　　　　　法　官　朱　樑
右為正本係照原本作成。
如不服本裁定應於裁定送達後十日內向本院提出抗告理由狀（須按他造人數附具繕本
），並繳納抗告裁判費新台幣肆拾伍元及送達用雙掛號郵票拾份（每份拾肆元）。
~B　　　　　　　　書記官　陳秀真
中　　　華　　　民　　　國　　九十一　　年　　　六　　　月　　二十五　　日
　　　　　　　　　　　　　　　　　　　　　　　　　　　　　　　　　　　　Ｂ
